【裁判字號】    99,上訴,815
【裁判日期】    990518
【裁判案由】    違反毒品危害防制條例
【裁判全文】
臺灣高等法院高雄分院刑事判決         99年度上訴字第815號
上  訴  人  臺灣高雄地方法院檢察署檢察官
被      告  甲○○
上列上訴人因被告違反毒品危害防制條例案件，不服臺灣高雄地
方法院99年度審訴字第487 號中華民國99年3 月29日第一審判決
（起訴及移送併辦案號：臺灣高雄地方法院檢察署99年度毒偵字
第387號、第811 號），提起上訴，本院判決如下：
     主  文
上訴駁回。
     理  由
一、按上訴書狀應敘述具體理由；又第二審法院認為上訴書狀未
    敘述理由或上訴有刑事訴訟法第362 條前段之情形者，應以
    判決駁回之，同法第361 條第2 項、第367 條前段定有明文
    。
二、經查，上訴人即原審檢察官已於民國99年4 月6 日收受本件
    刑事判決（原審卷62頁），上訴人雖於上訴期間屆滿（即99
    年4 月16日）前提出上訴書，然上訴理由狀僅泛指「（一）
    刑之量定，固為實體法上賦予法院得為自由裁量之事項，但
    此項職權之行使，並非得恣意為之，仍應受比例原則、平等
    原則、罪刑相當原則之支配，以行為人之責任為基礎，並審
    酌刑法第57條所列各款應行注意事項及一切情狀為之，使輕
    重得宜，罰當其罪，以符合法律授權之目的，此即所謂自由
    裁量權之內部界限；如量處法定刑之最輕本刑，則需判決審
    酌情事間，彼此不得有矛盾之情，否則即為自相矛盾，此均
    為最高法院97年度台上字第3491號及77年度台上字第2549號
    判決所肯認。（二）原審判決略謂，被告前次施用毒品經觀
    察勒戒及強制戒治後，另再施用毒品，顯見其自制力不足，
    無法擺脫毒品，故應藉刑罰之執行，以收教化之功能等語。
    經查，被告自93年8 月28日起至94年5 月20日止，共施以約
    9 月之觀察勒戒及強制戒治程式，又前於77年、80年、83年
    及86年間，因施用毒品案件而違反肅清煙毒條例及麻醉藥品
    管理條例，分別遭判處8 月至3 年4 月不等之有期徒刑，經
    減刑後，於96年7 月16日執行完畢；則被告歷經上開矯治期
    間及有期徒刑之執刑後，再犯本案，顯見其已無法戒絕施用
    毒品，原判決竟僅審酌上開矯治情形，未審酌上開有期徒刑
    執行之情形，而諭知過低而得易科罰金之6 月有期徒刑，顯
    有判決理由矛盾之違背法律情事云云。」
三、本院細究上訴人上訴理由僅以「被告曾於77年、80年、83年
    及86年間，因施用毒品案件而違反肅清煙毒條例及麻醉藥品
    管理條例，分別遭判處8 月至3 年4 月不等之有期徒刑，經
    減刑後，於96年7 月16日執行完畢；則被告歷經上開矯治期
    間及有期徒刑之執刑後，再犯本案，顯見其已無法戒絕施用
    ，原審未審酌上開有期徒刑執行之情形，而諭知有期徒刑並
    得易科罰金之6 月，顯屬過輕云云」，作為上訴理由之依據
    。惟查被告固曾因違反毒品危害防制條例罪，而於96年7 月
    16日執行完畢出監，復於98年12月17日15時許，又在高雄市
    前鎮區鎮○○街121 號住處內，以針筒注射之方式，施用第
    一級毒品海洛因1 次之事實，業據被告已於原審供承在卷（
    原審卷34、35頁），而被告尿液經送高雄市立凱旋醫院鑑驗
    後，結果亦呈嗎啡陽性反應（係以GC／MS方式檢驗），有該
    醫院99年1 月8 日濫用藥物尿液檢驗報告可參。又被告本次
    施用海洛因行為，雖成立累犯，惟本件被告係於警方未發覺
    其施用第一級毒品海洛因之前，主動坦承施用犯行，且願接
    受裁判，已符合自首之要件，原審已其自首施用本件施用第
    一級毒品罪部分，論以先加而後減，並念及其犯後坦承施用
    毒品且所犯係自傷行為並僅施用海洛因毒品1 次等其他一切
    情狀，爰量處有期徒刑6 月，復諭知如易科罰金折算標準等
    情，均已於原審判決理由詳述在卷（參原審判決書第4 頁第
    18行-29 行），足見原審判決對被告施用第一級毒品部分何
    以量處有期徒刑6 月及易科罰金之標準，均已於判決理由中
    詳述量刑之心證。又上訴人除上開引用告訴人請求上訴理由
    之陳述外，亦未見有何依據卷內既有訴訟資料或提出新事證
    ，指摘或表明第一審判決有何採證認事、用法或量刑等足以
    影響判決本旨之不當或違法，而構成應予撤銷之具體事由，
    已難謂其上訴理由符合「具體」之要件，故其上訴即不合法
    律上之程式。再上訴不合法律上之程式之情形，依刑事訴訟
    法第367 條但書規定：「但其情形可以補正而未經原審法院
    命其補正者，審判長應定期先命補正。」，係指上訴書狀未
    敘述理由，原審未命補提理由書狀之情形。換言之，應認僅
    於上訴人上訴未敘述理由時，原審法院可命其補正，而未經
    原審法院命其補正，第二審法院審判長始應定期間先命補正
    ，苟上訴人提起上訴時，上訴書狀已載理由者，即不適用。
    茲上訴書狀敘述之上訴理由是否具體，既非原審法院可命補
    正之事項，即毋庸先命補正。從而，上訴人上訴理由書狀未
    敘述具體理由，且於上訴期間屆滿後之20日內（即99年5 月
    6 日以前），迄未補提上訴具體理由，此有本院上訴理由狀
    查詢表在卷可按，依上開規定，顯屬違背法律上之程式，應
    由本院依同法第367 條前段、第372 條不經言詞辯論判決如
    主文。
四、又原審對被告另因持有第一級毒品罪而判處拘役40日部分，
    檢察官對此部分並未上訴而已確定，附此敘明。
中    華    民    國    99    年    5     月    18    日
                    刑事第十庭  審判長法  官 陳中和
                                      法  官 林水城
                                      法  官 李政庭
以上正本證明與原本無異。
如不服本判決應於收受本判決後10日內向本院提出上訴書狀，其
未敘述上訴理由者，並得於提起上訴後10日內向本院補提理由書
狀（均須按他造當事人之人數附繕本）「切勿逕送上級法院」。
中    華    民    國    99    年    5     月    18    日
                                      書記官 周青玉

司法院資訊處製作；財團法人民間司法改革基金會備份。
